臺灣高等法院刑事判決　　　　　　　　96年度上訴字第2848號
上　訴　人　臺灣板橋地方法院檢察署檢察官
被　　　告　甲○○
　　　　　　　　　　現於台灣桃園看守所另案羈押
上列上訴人因被告毒品危害防制條例案件，不服臺灣板橋地方法
院96年度訴字第771號，中華民國96年5月28日第一審判決（起
訴案號：臺灣板橋地方法院檢察署96年度毒偵字第964號），提
起上訴，本院判決如下：
    主  文
原判決撤銷，發回臺灣板橋地方法院。
    理  由
一、原審以: 被告前因涉基於施用第一級、第二級毒品之犯意，
    分別於民國 (下同)95 年11月1日，在桃園縣桃園市○○○
    路29號11樓，施用第2級毒品安非他命1次；另於同日下午9
    時10分許為警逮捕採尿之時起回溯26小時內之某時，在不詳
    處所，施用第1級毒品海洛因1次；嗣為警查獲，臺灣桃園地
    方法院檢察署檢察官偵查後，認被告此等行為涉犯違反毒品
    危害防制條例第10條第1、2項之施用第一、二級毒品罪嫌，
    因而對之提起公訴（95年度毒偵字第5842號），並於95年12
    月18日繫屬臺灣桃園地方法院（95年度訴字第27 71號）；
    復於96年2月11日凌晨2時45分許為警採尿回溯26小時內之某
    時（不含為警查獲遭公權力拘束無從施用毒品期間）有施用
    第一級毒品海洛因，96年2月10日下午某時許，有施用第二
    級毒品甲基安非他命，96年3月9日某時有施用第二級毒品甲
    基安非他命等犯行，再由臺灣板橋地方法院檢察署檢察官以
    96年度毒偵字第15 20、2159號提起公訴。又被告供認其迄
    96年3月11日入臺灣桃園看守所羈押前為止，除了上開被查
    獲的時間有施用毒品外，在前開期間內還有施用毒品的行為
    ，亦即海洛因平均4、5天用1次，安非他命是平均2、3天施
    用1次等語。以其施用毒品頻率，時間甚為密接，堪認其係
    在染有毒癮之情況下，主觀上分別基於施用第一級毒品及第
    二級毒品之「單一行為犯意」，而於密接之被告如上所述時
    、地，反覆持續施用第一級毒品數次，及另又反覆持續施用
    第二級毒品數次甚明，其本件被訴施用第一、二級毒品罪嫌
    ，自均應各論以集合犯之包括一罪。檢察官既已就前開施用
    第一、二級毒品罪嫌部分起訴，並於95年12月18日繫屬於臺
    灣桃園地方法院（95年度訴字第2771號），此部份起訴之效
    力，即應及於本件被告被訴施用第一、二級毒品罪嫌部分。
    是本件公訴人所指被告施用第一、二級毒品之犯行，與前開
    案件（臺灣桃園地方法院95年度訴字第2771號）顯係屬同一
    案件，且本件復係於96年3月7日，經以96年度訴字第771號
    繫屬在案，本件與臺灣桃園地方法院95年度訴字第2771號案
    件繫屬時間（95年12月18日）相較，即屬繫屬在後之法院，
    又未由共同之直接上級法院裁定由繫屬在後之法院審判，爰
    不經言詞辯論，逕為不受理判決之諭知，固非無見。
二、經查:
  (一)按刑法及刑法施行法業於九十四年二月二日經總統以華總
      一義字第０九四０００一四九０一號令修正公布，並自九
      十五年七月一日施行，修正後刑法已刪除修正前刑法第五
      十六條連續犯之規定，是被告於上述時、地再有施用毒品
      之行為，縱係基於概括犯意，於密切之期間反覆實施同一
      基本構成要件之行為，亦無依修正前刑法第五十六條連續
      犯之規定論以一罪並加重其刑之餘地，殆無疑義。
  (二)又參諸刪除修正前刑法第五十六條之立法理由，乃為避免
      先前因適用連續犯之規定所衍生鼓勵犯罪之弊，致使國家
      刑罰權之行使發生不合理現象。至於刪除連續犯之規定後
      ，則視具體情形依行為個數予以數罪併罰抑或認係一罪，
      亦即回歸依行為個數予以論罪科刑之原則。原審認被告於
      上述時、地再有施用毒品之行為，係與本件有罪事實間為
      集合犯之實質上一罪關係，此項論據尚難認於法有據；否
      則，如將被告於起訴後判決確定前之期間內多次施用毒品
      之行為，認定均屬集合犯之實質上一罪關係而僅論以一罪
      ，相較於修正前刑法連續犯之規定，除範圍得以更加擴張
      外，而無法定加重其刑之適用，豈為事理之平？申言之，
      苟認被告再於上述時、地施用毒品之行為，均屬集合犯之
      實質上一罪關係，則刪除連續犯規定藉以避免衍生鼓勵犯
      罪之弊，致使國家刑罰權之行使發生不合理現象之立法目
      的無法實現外，反較修正前刑法連續犯衍生之缺失更加嚴
      重，當非刑法修正之本意。
  (三)況被告於上述時、地再施用毒品，顯屬另一獨立施用毒品
      之行為，實難單以被告亦觸犯相同之毒品危害防制條例第
      十條第一項、第二項施用第一級、第二級毒品罪名，即謂
      其先後多次獨立施用毒品之行為，為集合犯之實質上一罪
      關係。
  (四)綜上所述，本院認被告於上述時、地再施用毒品與本件起
      訴事實間，非屬集合犯之實質上一罪關係，則檢察官就被
      告於上述時、地再施用第一、二級毒品罪嫌部分起訴，並
      於95年12月18日繫屬於臺灣桃園地方法院（95年度訴字第
      2771號），此部份起訴之效力，自不及於本件被告被訴施
      用第一、二級毒品罪嫌部分。
三、檢察官提起上訴，指摘原判決不當，非無理由，應將原判決
    撤銷，發回臺灣板橋地方法院，並不經言詞辯論為之。
據上論斷，應依刑事訴訟法第369條第1項但書、第372條，判決
如主文。
中　　華　　民　　國　　96　　年　　7　　月　　13 　　日
　　　　　　　　　刑事第十六庭  審判長法　官  葉騰瑞
　　　　　　　　　　　　　　　　　　  法　官  莊明彰
　　　　　　　　　　　　　　　　　　  法　官  吳鴻章
以上正本證明與原本無異。
被告就施用第一級毒品部分如不服本判決，應於收受送達後十日
內向本院提出上訴書狀，其未敘述上訴之理由者並得於提起上訴
後十日內向本院補提理由書（均須按他造當事人之人數附繕本）
。
                                      書記官  魏淑娟
中　　華　　民　　國　　96　　年　　7 　　月　　16　　日
附錄：本案論罪科刑法條全文
